臺灣高等法院臺南分院刑事判決
110年度上訴字第635號
上  訴  人  
即  被  告  馬國凱
選任辯護人  蔡翔安律師
            林子恒律師
            陳澤嘉律師
上列上訴人因加重詐欺案件，不服臺灣嘉義地方法院108年度訴
字第754號中華民國110年2月24日第一審判決（起訴案號：臺灣
嘉義地方檢察署107年度偵字第61號、第758號，108年度偵字第4
037號），提起上訴，本院判決如下：
    主  文
一、原判決關於馬國凱部分撤銷。
二、馬國凱犯附表一編號1至7之罪，各處附表一編號1至7「本  
    院主文」欄所示之刑。應執行有期徒刑壹年拾月。
三、馬國凱緩刑肆年：
  ㈠馬國凱應於緩刑開始起算十個月內，向指定之政府機關、政
    府機構、行政法人、社區或其他符合公益目的之機構或團體
    ，提供六十小時之義務勞務。
  ㈡馬國凱緩刑期內付保護管束。
    犯罪事實
一、黃建凱原先獨自在FACEBOOK社群軟體經營「Dw精品手錶代購
    」、「Ap精品手錶代購」等粉絲專頁，並利用其所申辦之第
    一商業銀行帳號00000000000帳戶作為收取價金之管道，然
    因其前有多筆交易並未交付商品予客戶，經客戶報案，上開
    帳戶於民國106年10月31日遭列為警示帳戶後，黃建凱思欲
    利用僅僅有限之貨源，以在上開粉絲專頁中大量刊登銷售、
    競標手錶之訊息，吸引眾多用戶誤認該等粉絲專頁貨源充足
    而下單、競標並匯款後，再選擇性出貨給部分買家，藉以詐
    取買家款項，即覓得馬國凱，而與馬國凱基於意圖為自己不
    法所有，利用網際網路對公眾散布而詐欺取財之犯意聯絡，
    由黃建凱或馬國凱於上開粉絲專頁張貼銷售或競標手錶之訊
    息，及由黃建凱或馬國凱與上開社群軟體用戶接洽、聯繫，
    而共同以附表一「犯罪事實」欄所示之方式，向附表一所示
    之被害人為詐欺取財行為（黃建凱上開犯行業經原審以同一
    案號判處罪刑確定）（黃建凱另亦覓得案外人顏文正參與其
    他網路購物詐欺案件，然不在本案審理範圍）。
二、案經呂育儒、張聖昌、鄭智維、翁勗壹、江宛芸、林義祐、
    朱高毅訴由雲林縣警察局、嘉義縣警察局民雄分局報告，江
    亦峻、陳迺予、許家瑋訴由雲林縣警察局移送臺灣嘉義地方
    檢察署檢察官偵查起訴。
    理    由
一、上開犯罪事實，業據被告馬國凱於本院準備程序、審理程序
    中坦承犯罪，且有下列證據可以佐證，被告馬國凱犯行事證
    明確，堪予認定：　　
  ㈠黃建凱有在Facebook社群軟體設立附表一「犯罪事實」欄所
    示之粉絲專頁，附表一所示之被害人曾透過各該粉絲專頁訂
    購、競標手錶並匯款至附表一所示之帳戶內，但事後並未取
    得訂購之手錶等情，業據編號1被害人林義祐（見2716號警
    卷第57至59頁）、編號2被害人呂育儒（見2716號警卷第5至
    7頁）、編號3被害人翁勗壹（見2716號警卷第37至39頁）、
    編號4被害人朱高毅（見2716號警卷第68至69頁）、編號5被
    害人江宛芸（見2716號警卷第47至48頁）、編號6被害人鄭
    智維（見2716號警卷第28至29頁）、編號7被害人張聖昌（
    見2716號警卷第17至18頁、第21頁）於警詢證述明確，且有
    附表一各該被害人的報案資料、下單匯款資料、與被告馬國
    凱或黃建凱的通訊軟體對話內容（①林義祐部分見2716號警
    卷第60、62、65至67頁。②呂育儒部分見2716號警卷第8至11
    、13至15頁。③翁勗壹部分見2716號警卷第40至44、46頁。④
    朱高毅部分見2716號警卷第70至72、74至75、77至78頁。⑤
    江宛芸部分見2716號警卷第50至54、56頁。⑥鄭智維部分見2
    716號警卷第30至35頁。⑦張聖昌部分見2716號警卷第23至26
    頁）。被告馬國凱之合作金庫銀行開戶資料與帳戶交易明細
    （見2716號警卷第80至83頁、4469號警卷第67至75頁、1531
    號交查卷第14至17頁）等證據在卷可參。
  ㈡共同被告黃建凱歷次供述內容，均指稱被告馬國凱共同參與
    本案：
　⒈於106年12月13日警詢中供稱：伊跟馬國凱是朋友介紹認識，
    馬國凱自己提供合作金庫銀行帳號給伊，因為馬國凱覺得網
    拍代購很好賺等語（見4469號警卷第5頁）。
　⒉於107年4月26日偵查中證稱：原本是伊1人經營粉絲專頁，後
    來馬國凱、顏文正也一起加入經營等語（見第673號交查卷
    第12頁）。
　⒊於107年10月18日偵查中證稱：在庭的馬國凱確實就是跟伊一
    起經營的人等語（見第673號交查卷第23頁反面）。
　⒋於案外人林文恩所涉案件審理中到庭證稱：伊跟顏文正、馬
    國凱一起經營賣手錶等語（見原審卷三第35至37頁）。
　⒌於本案原審審理中證稱：「AP精品手錶代購」、「DW精品手
    錶代購」粉絲專頁一開始是伊設立，後來馬國凱、顏文正主
    動說要加入經營等語（原審卷五第72至73頁）。
　㈢共同被告顏文正（與黃建凱共同從事其他網路購物詐騙案件
    者，目前因另案遭通緝中）也供稱被告馬國凱有和黃建凱共
    同經營上開網路購物：　
　⒈於107年9月20日偵查時證稱：伊有跟黃建凱、馬國凱一起經
    營「DW精品手錶代購」、「AP精品手錶代購」等語（見第16
    34號交查卷第14、17頁）。
　⒉於107年10月18日偵查中證稱：當時就是伊、被告馬國凱、黃
    建凱一起經營等語（見第1634號交查卷第24頁）。
　㈣被告馬國凱於原審雖辯稱：伊並未合作經營上開粉絲專頁，
    伊所申辦合作金庫銀行帳戶資料遺失遭人盜用，因此附表一
    編號1至7所示之人匯款至伊帳戶云云，然查：
  ⒈觀察被告馬國凱於警詢中所述（見2716號警卷第3至4頁）、
    於107年7月12日偵訊中所述（見4037號偵卷第26頁）、於10
    7年10月18日偵訊中所述（見4037號偵卷第68頁），於108年
    10月7日偵訊時所述（見4037號偵卷第62頁），於原審準備
    程序中的供述（見原審卷二第92至94頁），於原審審理中的
    供述內容（見原審卷六第98頁），被告馬國凱雖均辯稱是將
    其所申辦合作金庫銀行帳戶資料放在包包內，於某日在夜市
    用餐後將包包遺留在攤位而遺失，然其時而供稱當時已無使
    用合作金庫銀行帳戶，時而又稱有使用該帳戶，又或者稱因
    為工作忙碌而未報案，然其後又稱當時僅從事臨時工之工作
    （註：應無工作忙碌的情形），前後所述並非一致。況被告
    馬國凱聲稱其將金融帳戶金融卡密碼書寫在紙條上與存摺同
    放，自當知悉其金融帳戶如果失竊，將有遭用於不法用途的
    高度風險，被告馬國凱於發現帳戶資料遭竊後，卻沒有儘快
    報案或儘速掛失，被告的表現甚不合理。
  ⒉又金融帳戶之金融卡遺失或遭竊，僅需帳戶所有人向金融機
    構辦理掛失止付，拾獲金融卡之他人即無法繼續使用該帳戶
    金融卡提領款項，若不法份子未取得原帳戶之所有人同意而
    驟然加以使用，將因無法預測帳戶所有人何時可能向金融機
    構辦理掛失止付，致其犯罪不法所得款項處於隨時可能遭原
    帳戶所有人以掛失並補發，而無法提領不法所得，甚至可能
    遭帳戶所有人於補辦後提領一空。衡以常情，不法份子應不
    致使用遺失或竊取得來等難以掌控之帳戶，作為收取犯罪不
    法所得之用，而甘冒可能遭原帳戶所有人掛失、補發，致無
    法提領犯罪所得款項之風險。若被告馬國凱之合作金庫銀行
    帳戶金融卡、存摺與金融卡密碼確實是遺失遭人盜用，其時
    間點應是附表一編號1至7所示之告訴人匯款前，然該盜用帳
    戶者焉能精準預測被告馬國凱必不會發現遺失並報案、掛失
    ，而持續令附表一編號1至7所示之告訴人持續匯款至該帳戶
    內？故被告馬國凱辯稱其合作金庫銀行帳戶金融卡與密碼、
    存摺係遺失遭他人盜用云云，更難認可採。
  ⒊被告馬國凱於原審辯稱其合作金庫銀行帳戶是因該帳戶相關
    資料、物件遺失遭人盜用云云，並非事實，其應有加入上開
    粉絲專頁運作之合作，並提供其合作金庫銀行帳戶供粉絲專
    頁客戶交付價款使用。
二、論罪：
  ㈠核被告馬國凱就附表一7次所為，均是犯刑法第339條之4第1
    項第3款以網際網路對公眾散布之加重詐欺取財罪。
　㈡被告馬國凱就附表一之7次犯行，與共同被告黃建凱分別有犯
    意聯絡、行為分擔，均應依刑法第28條論以共同正犯。
　㈢被告馬國凱就附表一所犯之7次加重詐欺取財罪，分別是藉由
    不同之過程對不同之被害人訛騙，應予分論併罰。
三、撤銷原審判決的理由：
　㈠原審審理後，認為被告馬國凱上開犯行事證明確，予以論罪
    科刑（詳如附表一原審主文欄所示），並定被告馬國凱應執
    行有期徒刑2年2月，固非無見，然查：被告馬國凱於本院審
    理中坦承犯罪，且除編號1被害人林義祐經本院通知未到庭
    、經辯護人發函通知表達欲賠償之意仍未回應外（本院卷第
    167頁辯護人律師事務所通知函參照），被告馬國凱均再分
    別賠償其餘被害人數千元，有本院準備程序筆錄、調解筆錄
    、被告馬國凱陳報的匯款證明在卷可參（本院卷第108頁、
    第145頁以下），被告於偵查、原審否認犯罪，雖有不該，
    然於本院已經坦承犯罪，並賠償各該被害人的損失，已有悔
    意，原審漏未斟酌此點對被告馬國凱有利的量刑因子，量刑
    乃有未洽，被告馬國凱提起上訴，主張原審量刑過重等語，
    為有理由，原審判決即屬無可維持，應由本院予以撤銷改判
    。
　㈡爰審酌被告馬國凱正值青壯，未思循合法途徑獲取所需，反
    而為本案犯行，所為並非可取，被告馬國凱於偵查、原審始
    終否認犯行，更無勇於面對司法之心，惟念被告馬國凱於本
    院審理中已經坦承犯罪，共同被告黃建凱於原審審理結束之
    前雖已退還被害人款項，被告馬國凱於本院仍再行付款共同
    彌補被害人的損害，尚知改過，另斟酌各該被害人受害遭騙
    的金額僅約數千元，被告馬國凱之前未曾因刑事案件遭判處
    罪刑，有其前案紀錄表可參，素行尚稱良好，與被告馬國凱
    自陳高職畢業、目前已經找到台塑六輕的工作，目前尚有妻
    小（2名小孩分別3歲、即將出生）等一切情狀，分別量處如
    附表一「本院主文」欄所示之刑，並就其等所犯數罪受宣告
    之刑定應執行之刑如主文所示。
  ㈢沒收部分：
  ⒈被告馬國凱與黃建凱所為本案犯行而詐取各該被害人之金錢
    ，雖為本案犯罪所得，然共同被告黃建凱事後均以匯款方式
    退還各該被害人，被告馬國凱於本院也再賠償各該被害人數
    千元，被告馬國凱已無保有犯罪所得，依刑法第38條之1第5
    項之規定自毋庸再宣告沒收或追徵價額。
  ⒉扣案如附表二所示之物為共同被告黃建凱所有，且偶有供其
    從事網拍之用途，業據黃建凱供明在卷（見原審卷六第96至
    97頁），該等扣案物是黃建凱所有，並供被告馬國凱、黃建
    凱共同為本案犯行所用之物，該物業經原審法院在黃建凱主
    文項下諭知沒收確定，本院自無庸再重複於被告馬國凱主文
    項下宣告沒收。
四、被告馬國凱前未有任何犯罪前科，有被告前案紀錄在卷可參
    ，被告於本院審理過程坦承犯罪，並賠償被害人的損害，尚
    有悔悟之心，被告馬國凱現在已經覓得正當工作，並須扶養
    妻小，本院認為被告馬國凱經此偵、審程序，應無再犯之虞
    ，上開宣告之刑以暫不執行為適當，爰依刑法第74條第1項
    第1款規定宣告緩刑4年，且為督促被告馬國凱確實改過，並
    依刑法第74條第2項第5款命被告履行如主文所示的負擔，並
    依刑法第93條第1項第2款規定諭知保護管束。　　
據上論結，應依刑事訴訟法第369條第1項前段、第364條、第299
條第1項前段、刑法第74條第1項第1款、第2項第5款、第93條第1
項第2款，判決如主文。
本案經檢察官柯文綾提起公訴，由檢察官林志峯到庭執行職務。
中　　華　　民　　國　　110 　年　　8 　　月　　11　　日
                  刑事第五庭    審判長法　官  黃國永  
                                      法　官  翁世容
                                      法　官  蔡川富
以上正本證明與原本無異。
如不服本判決應於收受送達後20日內向本院提出上訴書狀，其未
敘述上訴理由者，並得於提起上訴後20日內向本院補提理由書（
均須按他造當事人之人數附繕本）「切勿逕送上級法院」。
　　　　　　　　　　　　　　　　　　　書記官  黃心怡
中　　華　　民　　國　　110 　年　　8 　　月　　11　　日
附錄論罪科刑法條：
中華民國刑法第339條之4
犯第三百三十九條詐欺罪而有下列情形之一者，處一年以上七年
以下有期徒刑，得併科一百萬元以下罰金：
一、冒用政府機關或公務員名義犯之。
二、三人以上共同犯之。
三、以廣播電視、電子通訊、網際網路或其他媒體等傳播工具，
    對公眾散布而犯之。
前項之未遂犯罰之。
　　
附表一
編號 告訴人 被害人 犯罪事實 主文 1. 林義祐 黃建凱在Facebook設立「Ap精品手錶代購」粉絲專頁，由黃建凱或馬國凱刊登販賣手錶之訊息後，林義祐於106年11月6日晚上11時許瀏覽該訊息陷於錯誤後，以messenger通訊軟體與黃建凱或馬國凱聯繫表示欲購買DW廠牌、MELROSE手錶1支，經黃建凱或馬國凱佯稱需先匯款云云，林義祐乃於同於同年月7日晚上7時8分許，依指示匯款3,785元至馬國凱所設立合作金庫銀行帳號0000000000000號帳戶內，惟嗣後林義祐遲未收到所購買支手錶，且經聯絡未果，乃發覺受騙。 原審判決主文： 馬國凱共同犯刑法第三百三十九條之四第一項第三款之加重詐欺取財罪，處有期徒刑壹年參月。    本院判決主文： ①原判決撤銷。 ②馬國凱共同犯刑法第三百三十九條之四第一項第三款之加重詐欺取財罪，處有期徒刑壹年貳月。 2. 呂育儒 黃建凱在Facebook設立「Ap精品手錶代購」粉絲專頁，並由黃建凱或馬國凱刊登競標手錶之訊息後，呂育儒於106年11月6日晚上11時16分前某時瀏覽該則訊息陷於錯誤而下標，經黃建凱或馬國凱於106年11月6日晚上11時16分許起，以messenger通訊軟體陸續向呂育儒佯稱其得標需先匯款云云，呂育儒乃於106年11月7日晚上9時41分許，依指示匯款5,500元至馬國凱所設立之前揭合作金庫銀行帳戶內，惟呂育儒遲未收到其得標之手錶，因而發覺受騙。 原審判決主文： 馬國凱共同犯刑法第三百三十九條之四第一項第三款之加重詐欺取財罪，處有期徒刑壹年參月。    本院判決主文： ①原判決撤銷。 ②馬國凱共同犯刑法第三百三十九條之四第一項第三款之加重詐欺取財罪，處有期徒刑壹年貳月。 3. 翁勗壹 黃建凱在Facebook設立「DW精品手錶代購」粉絲專頁，並由黃建凱或馬國凱刊登競標手錶之訊息後，翁勗壹於106年11月7日下午5時瀏覽該則訊息限於錯誤而下標後，黃建凱或馬國凱於同日晚上10時許以messenger通訊軟體陸續向翁勗壹佯稱其得標需先匯款云云，翁勗壹乃於翌日凌晨1時44分許，依指示匯款5,500元至馬國凱所設立之前揭合作金庫銀行帳戶內，惟翁勗壹事後持續與上開粉絲專頁聯絡均遭推託，且遲未收到得標之手錶，乃發覺受騙。 原審判決主文： 馬國凱共同犯刑法第三百三十九條之四第一項第三款之加重詐欺取財罪，處有期徒刑壹年參月。    本院判決主文： ①原審判決撤銷。 ②馬國凱共同犯刑法第三百三十九條之四第一項第三款之加重詐欺取財罪，處有期徒刑壹年貳月。 4. 朱高毅 黃建凱在Facebook設立「Ap精品手錶代購」粉絲專頁，並由黃建凱或馬國凱刊登競標手錶之訊息後，朱高毅於106年11月10日中午12時58分許瀏覽該訊息而陷於錯誤後下標，黃建凱或馬國凱於同日晚上8時許以messenger通訊軟體陸續向朱高毅佯稱其得標需先匯款云云，朱高毅乃於翌日晚上11時48分許，依指示匯款5,500元至馬國凱所設立之前揭合作金庫銀行帳戶內，惟朱高毅事後持續與上開粉絲專頁聯絡均遭推託，且遲未收到得標之手錶，乃發覺受騙。 原審判決主文： 馬國凱共同犯刑法第三百三十九條之四第一項第三款之加重詐欺取財罪，處有期徒刑壹年參月。    本院判決主文： ①原審判決撤銷。 ②馬國凱共同犯刑法第三百三十九條之四第一項第三款之加重詐欺取財罪，處有期徒刑壹年貳月。 5. 江宛芸 黃建凱在Facebook設立「Ap精品手錶代購」粉絲專頁，並由黃建凱或馬國凱刊登販售手錶之訊息，江宛芸於106年11月11日下午5時19分許瀏覽該訊息陷於錯誤後，以messenger通訊軟體陸續與黃建凱或馬國凱聯繫，約定由江宛芸先匯款以購買Armani手錶，江宛芸遂依指示於同年月13日下午1時17分許，前往八里郵局臨櫃匯款6,000元至馬國凱所設立之前揭合作金庫銀行帳戶內，惟江宛芸事後持續與上開粉絲專頁聯絡均遭置之不理，且遲未收到得標之手錶，乃發覺受騙。 原審判決主文： 馬國凱共同犯刑法第三百三十九條之四第一項第三款之加重詐欺取財罪，處有期徒刑壹年參月。    本院判決主文： ①原審判決撤銷。 ②馬國凱共同犯刑法第三百三十九條之四第一項第三款之加重詐欺取財罪，處有期徒刑壹年貳月。 6. 鄭智維 黃建凱在Facebook設立「Ap精品手錶代購」粉絲專頁，並由黃建凱或馬國凱刊登販售手錶之訊息，鄭智維於106年11月9日上午10時18分許瀏覽該訊息陷於錯誤後，以messenger通訊軟體陸續與黃建凱或馬國凱聯繫約定由鄭智維先匯款以購買Armani手錶，鄭智維遂依~~指示於同年月13日下午3時12分許，前往梅山郵局臨櫃匯款5,500元至馬國凱所設立之前揭合作金庫銀行帳戶內，惟鄭智維事後欲與該專頁聯絡發現遭封鎖，且遲未收到得標之手錶，乃發覺受騙。 原審判決主文： 馬國凱共同犯刑法第三百三十九條之四第一項第三款之加重詐欺取財罪，處有期徒刑壹年參月。    本院判決主文： ①原審判決撤銷。 ②馬國凱共同犯刑法第三百三十九條之四第一項第三款之加重詐欺取財罪，處有期徒刑壹年貳月。 7. 張聖昌 黃建凱在Facebook設立「DW精品手錶代購」粉絲專頁，並由黃建凱或馬國凱刊登販賣手錶之訊息，張聖昌於106年11月13日上午10時46分許瀏覽該訊息而陷於錯誤後，以messenger通訊軟體陸續與黃建凱或馬國凱聯繫，約定由張勝昌先匯款以購買手錶，鄭智維遂依指示於同年月14日某時許，匯款5,500元至馬國凱所設立之前揭合作金庫銀行帳戶內，惟張聖昌事後見多名Facebook用戶在上開粉絲專頁留言而欲與上開粉絲專頁聯絡均遭置之不理，且遲未收到訂購之手錶，乃發覺受騙。 原審判決主文： 馬國凱共同犯刑法第三百三十九條之四第一項第三款之加重詐欺取財罪，處有期徒刑壹年參月。    本院判決主文： ①原審判決撤銷。 ②馬國凱共同犯刑法第三百三十九條之四第一項第三款之加重詐欺取財罪，處有期徒刑壹年貳月。 


附表二：
編號 扣案物品名稱、數量 1. I-Phone6s行動電話（IMEI：000000000000000）1支 2. 桌上型電腦1組（含主機、滑鼠、鍵盤、螢幕）